臺灣新北地方法院刑事判決
111年度金簡上字第43號
上  訴  人  臺灣新北地方檢察署檢察官
被      告  劉玉苑


選任辯護人  周紫涵律師（法扶律師）          
上列上訴人因被告詐欺案件，不服本院於民國111年1月14日所為
之111年度金簡字第10號第一審判決（原聲請簡易判決處刑案號
：110年度偵字第29246號）提起上訴，本院管轄之第二審合議庭
判決如下：
    主  文
原判決撤銷。
劉玉苑幫助犯洗錢罪，處有期徒刑貳月，併科罰金新臺幣伍仟元
，罰金如易服勞役，以新臺幣壹仟元折算壹日。緩刑貳年，並應
依附件所示方式向被害人給付損害賠償。
    事  實
一、劉玉苑明知依一般社會生活之通常經驗，提供金融機構帳戶
    給姓名年籍不詳之陌生人使用，可能會成為不詳犯罪集團的
    人頭帳戶，拿去詐欺他人財物並掩飾詐騙所得之去向，竟然
    因為需要收入，在網路上看見有人在租用帳戶，縱使帳戶真
    的變成他人的犯罪工具也不違背其本意，基於幫助詐欺取財
    及洗錢之不確定犯意，於民國110年2月28日，在新北市三峽
    區某統一超商門市店內，以交貨便寄送方式，將其申辦之第
    一商業銀行帳號000-00000000000號帳戶（下稱第一銀行帳
    戶）之存摺、提款卡寄送予真實姓名年籍不詳之詐騙集團成
    員，並將提款卡密碼預先更改為對方指定之「112288」。嗣
    該詐騙集團成員取得上開金融機構帳戶資料後，即意圖為自
    己不法所有，基於詐欺取財及洗錢之犯意，分別於附表所示
    時間，以附表所示方式對高雅蕾、蘇韋綸施用詐術，致他們
    均陷於錯誤，匯款如附表所示金額至如附表所示之劉玉苑上
    開第一銀行帳戶內，旋遭提領一空。嗣高雅蕾、蘇韋綸等人
    發覺有異，報警處理而循線查獲，始悉上情。
二、案經高雅蕾、蘇韋綸訴由新北市政府警察局三峽分局報告臺
    灣新北地方檢察署檢察官偵查後聲請簡易判決處刑。
    理  由
壹、程序事項：
  ㈠檢察官上訴後，被告於111年5月5日亦具狀聲明上訴，有刑事
    聲明上訴狀在卷可查（本院卷第39頁），然原審判決是於11
    1年1月26日寄存於被告戶籍地址之派出所，有本院送達證書
    可查（原審卷第27頁），被告並於同年月27日前往派出所領
    取判決，亦有掛號郵件簽收清單在卷可查（本院卷第41頁）
    ，則加計2日之在途期間，被告至遲應於111年2月27日提起
    上訴。故被告之上訴顯已逾期，其上訴並不合法，本件合法
    之上訴人只有檢察官，先予敘明。
  ㈡按被告以外之人於審判外之陳述，雖不符刑事訴訟法第159條
    之1至第159條之4之規定，而經當事人於審判程序同意作為
    證據，法院審酌該言詞陳述或書面陳述作成時之情況，認為
    適當者，亦得為證據。當事人、代理人或辯護人於法院調查
    證據時，知有刑事訴訟法第159條第1項不得為證據之情形，
    而未於言詞辯論終結前聲明異議者，視為有前項之同意，刑
    事訴訟法第159條之5定有明文。查本判決所引用被告以外之
    人於審判外作成之相關供述證據，雖屬傳聞證據，惟公訴人
    、被告劉玉苑及辯護人於本院準備程序、審判期日均未對證
    據能力有所爭執，亦未於言詞辯論終結前聲明異議，本院審
    酌上開證據資料製作時之情況，尚無違法不當及證明力明顯
    過低之瑕疵，亦認為以之作為證據應屬適當，故認前揭證據
    資料均有證據能力。又本判決其餘所引用之非供述證據，查
    無違反法定程序取得之情形，亦均認具證據能力。
貳、實體理由：
一、事實的認定：
  ㈠被告於本院準備程序及審理時對於上開事實均坦白承認，並
    有證人即告訴人高雅蕾、蘇韋綸在警詢中的指述、被告第一
    銀行帳戶之各類存款開戶暨往來業務項目聲請書、交易明細
    、告訴人高雅蕾與詐騙集團成員LINE對話紀錄之截圖、告訴
    人蘇韋綸提供之台新銀行交易明細截圖及通話紀錄截圖等資
    料可以佐證，足見被告自白與事實相符，可以採信。
  ㈡辯護人雖為被告辯稱：被告之學歷僅高職肄業，又有身心障
    礙，其智識程度低於社會之一般人，對於洗錢罪之構成要件
    沒有辦法預見，並不知其提供帳戶會有預先遮斷帳戶資金流
    向之效果，故請依幫助詐欺罪論處等語。但是，刑法的故意
    理論並不要求行為人對於法律要有清楚的理解，只要行為人
    認知或預見的事實，在法律的評價上是符合法條構成要件的
    ，就是有犯罪的故意。被告既然知道交付金融機構帳戶給陌
    生人，可能會讓詐欺集團可以拿她的帳戶來收錢提款，也知
    道詐欺集團領了錢之後，就很難追回錢的下落，這樣的認知
    在法律上就等於有幫助洗錢的故意。因此辯護人所辯，可能
    有所誤會。
  ㈢綜上，本件事證明確，被告犯行可以認定，應該依法論科。
二、論罪科刑以及撤銷原判決的理由：　　
  ㈠罪名：
　　被告將本案帳戶交給詐欺集團的時候，就已經知道自己的帳
    戶有可能會變成詐欺集團的人頭帳戶，詐欺集團的不詳成員
    將會利用被告的帳戶收受並且提領詐欺犯罪的贓款，而且錢
    一旦被領出，就難以追回。因此，被告主觀上有幫助詐欺取
    財與幫助洗錢的不確定故意，客觀上也使得詐欺集團成員可
    以利用被告的本案帳戶當作詐欺取財的人頭帳戶，並且利用
    人頭帳戶轉讓或提領後隱匿詐欺犯罪所得的去向，該當於詐
    欺取財與洗錢的客觀構成要件。被告雖然不是親自實施詐欺
    犯罪與洗錢犯罪的人，但他的行為有助於他人犯詐欺取財罪
    與洗錢罪，因此被告的行為構成刑法第30條第1項前段、第3
    39條之幫助詐欺取財罪、以及刑法第30條第1項前段、洗錢
    防制法第14條第1項之幫助洗錢罪。
  ㈡罪數：
　　詐欺取財罪為保護個人法益之犯罪，行為人構成之罪數應該
    以被害人之個數為標準。洗錢罪雖然主要是為確保檢警追查
    金融犯罪之順暢性、減少金融犯罪之發生等社會法益而設，
    但亦兼及個別財產犯罪被害人之財產利益之保護，而有保護
    個人法益之色彩，故洗錢罪之罪數同樣應該以被害人之個數
    作為標準。準此，被告幫助詐欺集團對附表所示的2位告訴
    人施行詐騙以及洗錢行為，應構成2個幫助詐欺取財罪及2個
    幫助洗錢罪。
  ㈢刑之減輕：
　　1.被告為人頭帳戶的提供者，並不是真正去實施詐騙與洗錢
      犯行的人，犯罪的主觀惡性較低，罪責也較輕，應依刑法
      第30條第2項之規定，依幫助犯之規定減輕其刑。
　　2.洗錢防制法第16條第2 項規定：「犯前二條之罪，在偵查
      或審判中自白者，減輕其刑。」本件被告對於自己幫助洗
      錢的犯罪事實均自白不諱，應依上開規定對其所犯幫助洗
      錢罪減輕其刑，並依法遞減之。
  ㈣競合：
　　1.被告以一個交付帳戶的行為，對同一個被害人犯幫助詐欺
      取財罪及幫助洗錢罪，為一行為觸犯數罪之（異種）想像
      競合犯，應依刑法第55條之規定，從較重之幫助洗錢罪處
      斷。
　　2.被告以一個交付帳戶的行為，同時構成2個幫助洗錢罪，
      為一行為觸犯數罪之（同種）想像競合犯，應從一幫助洗
      錢罪處斷。
　㈤撤銷原判決的理由與量刑：
    原審判決認被告犯幫助詐欺取財罪，予以論罪科刑，雖然不
    是沒有道理，但是被告所為亦構成幫助洗錢罪，已如上述，
    原審漏未予以論科，法律適用即有違誤，上訴人以此為由提
    起上訴，為有理由，應由本院撤銷改判。
  ㈥量刑：
    審酌被告是基於不確定故意而幫助他人犯罪，犯罪的動機是
    因為沒有收入要找工作而出租帳戶，進而造成如附表所示之
    告訴人受有如附表所示之財產損害，被告並無科刑紀錄，有
    臺灣高等法院被告前案紀錄表可查，素行良好，而被告犯後
    也都坦承犯行，並與告訴人蘇韋綸達成調解，願分期給付賠
    償告訴人蘇韋綸，犯後態度良好，而被告因為身體因素無法
    工作，並領有中度身心障礙證明，目前為高職肄業之智識程
    度等一切情狀，量處如主文第2 項所示之刑，並諭知罰金如
    易服勞役之折算標準，以示懲戒。
  ㈦緩刑：
　　被告未曾因故意犯罪受有期徒刑以上刑之宣告，有上開前案
    紀錄表可查，被告這次誤蹈法網，經過法院判決的教訓，應
    該知道不能再有類似行為，本院認為被告再犯之可能性不高
    ，為了避免短期自由刑所帶來的副作用，本件所宣告之刑以
    暫不執行為適當，因此依照刑法第74條第1項第1款之規定，
    宣告緩刑2年。又為了督促被告切實履行其答應的調解條件
    ，併依同法第74條第2項第3款之規定，命被告應以如附件之
    方式向告訴人蘇韋綸支付損害賠償，若未確實履行而情節重
    大，檢察官得聲請撤銷緩刑，附此敘明。
  ㈧沒收：
　　被告並無因交付帳戶而實際獲得報酬，而告訴人等所匯出的
    款項也都被其他詐欺集團成員提領一空，被告並無實際保有
    ，因此本件並無犯罪所得可資沒收。　　
據上論斷，應依刑事訴訟法第455條之1第1項、第3項、第369條
第1項，判決如主文。
本案由檢察官黃育仁聲請簡易判決處刑及提起上訴，由檢察官盧
祐涵到庭執行職務。　　　　
中　　華　　民　　國　　111 　年　　7 　　月　　12　　日
                  刑事第十六庭審判長法  官  黃志中
　　　　　　　　　                  法  官  時瑋辰
 　　　　　　　　                   法　官  薛巧翊
上列正本證明與原本無異。
不得上訴。
　　　　　　　　　                  書記官  黃莉涵
中　　華　　民　　國　　111 　年　　7 　　月　　14　　日
附錄本案論罪科刑法條全文：
中華民國刑法第30條
（幫助犯及其處罰）
幫助他人實行犯罪行為者，為幫助犯。雖他人不知幫助之情者，
亦同。
幫助犯之處罰，得按正犯之刑減輕之。

中華民國刑法第339條
（普通詐欺罪）
意圖為自己或第三人不法之所有，以詐術使人將本人或第三人之
物交付者，處 5 年以下有期徒刑、拘役或科或併科 50 萬元以
下罰金。
以前項方法得財產上不法之利益或使第三人得之者，亦同。
前二項之未遂犯罰之。

洗錢防制法第2條
本法所稱洗錢，指下列行為：
一、意圖掩飾或隱匿特定犯罪所得來源，或使他人逃避刑事追訴
    ，而移轉或變更特定犯罪所得。
二、掩飾或隱匿特定犯罪所得之本質、來源、去向、所在、所有
    權、處分權或其他權益者。三、收受、持有或使用他人之特
    定犯罪所得。

洗錢防制法第14條
有第二條各款所列洗錢行為者，處 7 年以下有期徒刑，併科新
臺幣 5 百萬元以下罰金。
前項之未遂犯罰之。
前二項情形，不得科以超過其特定犯罪所定最重本刑之刑。

附表：
編號 告訴人 詐欺時間 詐欺方法 匯款時間 匯款金額  1 高雅蕾 110年3月3日14時28分許 詐騙集團成員自稱係告訴人之親友「淑惠」，撥打電話向告訴人佯稱：因需款周轉，並於110年3月5日12時前還款云云，致告訴人陷於錯誤，依指示以網路銀行轉帳方式匯款至指定帳戶。  110年3月4日15時49分許 新臺幣（下同）10萬元  2 蘇韋綸 110年3月5日19時7分許 詐騙集團成員自稱電商業者及銀行人員，撥打電話向告訴人佯稱：因會員設定錯誤，需至自動櫃員機操作解除交易云云，致告訴人陷於錯誤，依指示以自動櫃員機轉帳方式匯款至指定帳戶。 110年3月5日20時2分許 2萬9,985元 

附件：
被告劉玉苑應給付告訴人蘇韋綸新臺幣（下同）2萬元，被告應
自民國111年7月起於每月15日以前分期給付1,000元，至全部清
償為止，如有一期不履行視為全部到期。上開款項應匯入告訴人
蘇韋綸所指定之金融機構帳戶（如本院調解筆錄所載）。